【裁判字號】    97,訴,310
【裁判日期】    971222
【裁判案由】    搶奪等
【裁判全文】
臺灣嘉義地方法院刑事判決               97年度訴字第310號
公  訴  人  臺灣嘉義地方法院檢察署檢察官
被      告  丙○○
            乙○○
                      15弄2.
上列被告等因搶奪等案件，經檢察官提起公訴（九十七年度偵字
第一五三四號），本院判決如下：
    主  文
丙○○共同犯搶奪罪，處有期徒刑陸月，如易科罰金，以新臺幣
壹仟元折算壹日。
被訴違反電信法部分無罪。
乙○○公訴不受理。
    犯罪事實
一、丙○○與乙○○（業於民國九十七年八月二十三日死亡）受
    宜蘭「陳先生」之委託，由其二人向甲○○催討積欠「陳先
    生」之債務，民國九十七年一月十七日下午三時五十分許，
    丙○○駕駛車牌號碼4435—JC自用小客車搭載乙○○，途經
    嘉義市○區○○○路460號前，巧遇甲○○，欲向甲○○催
    討債務，二人下車後，乙○○即趨前確認甲○○身分，丙○○則站立於甲○○後方，乙○○要求甲○○隨同離開，遭甲○○拒絕，乙○○遂出手與甲○○扭打，但因乙○○體型不
    如甲○○，丙○○遂自車上取木棍一支交予乙○○，乙○○
    再持該木棍毆打甲○○（丙○○涉犯傷害罪嫌部分，業據甲○○撤回告訴），丙○○則與乙○○共同意圖為自己不法之
    所有，趁甲○○遭毆打不及防備之際，自甲○○之外衣口袋
    ，徒手搶奪甲○○所有之NOKIA行動電話手機一支（包含門
    號0000000000號SIM卡一張）。
二、案經甲○○訴由嘉義市警察局第一分局報由臺灣嘉義地方法
    院檢察署檢察官偵查起訴。
    理  由
壹、程序事項
    按被告以外之人於審判外之陳述，雖不符刑事訴訟法第一百
    五十九條之一至之四之規定，而經當事人於審判程序同意作
    為證據，法院審酌該言詞陳述或書面陳述作成時之情況，認
    為適當者，亦得為證據。當事人、代理人或辯護人於法院調
    查證據時，知有第一百五十九條第一項不得為證據之情形，
    而未於言詞辯論終結前聲明異議者，視為有前項之同意，此
    觀刑事訴訟法第一百五十九條之五規定甚明。本件公訴檢察
    官及被告於本院審理時對於證人朱炯鴻、證人即共同被告乙○○於警詢之陳證暨其他相關具傳聞性質之證據資料之證據
    能力，均表示無意見，且迄於言詞辯論終結前亦未聲明異議
    。本院審酌前揭證人之陳述及證據資料作成時之情況，核無
    違法取證或其他瑕疵，認為以之作為證據為適當，自得作為
    證據。
貳、實體部分
一、訊據被告丙○○固不否認於前開時、地，駕車搭載被告乙○○巧遇告訴人甲○○，於乙○○與甲○○扭打時在場，並取
    得甲○○之行動電話手機交由乙○○收執，惟否認有何搶奪
    之犯行，辯稱：係自地上拾獲行動電話手機，以為是乙○○
    所有，故交由乙○○收執，並未搶奪甲○○之行動電話手機
    云云。惟查，被告丙○○確有於乙○○與甲○○扭打之際，
    趁甲○○不及防備，伸手進入甲○○上衣口袋取走甲○○所
    有之行動電話手機之事實，迭據證人即告訴人甲○○於警詢
    、偵查及本院審理時證述明確，足見被告丙○○否認搶奪之
    犯行，顯係事後卸責之詞；參以被告丙○○涉嫌共同傷害甲○○部分，業據甲○○於本院審理期日當庭表示撤回告訴、
    不予追究等語，而甲○○對於被告丙○○前開搶奪之事實，
    自始至終均堅指不移，若謂被告丙○○並無搶奪之事實，告
    訴人甲○○大可一併表示撤回、不予追究之意即可，焉需於
    撤回傷害告訴、表示不追究之後，仍堅持對於被告丙○○搶
    奪之犯行明確指訴之理，足認證人即告訴人甲○○結證被告
    丙○○確有趁渠不備取走行動電話手機之事實無訛。綜上所
    述，本案事證已臻明確，被告丙○○犯行，洵堪認定。
二、核被告丙○○所為，係犯刑法第三百二十五條第一項之搶奪
    罪。被告丙○○與被告乙○○二人就上開犯行，有犯意之聯
    絡及行為之分擔，均應依刑法第二十八條之規定論以共同正
    犯。爰審酌被告丙○○犯罪之動機、目的、手段、被告丙○○在本案犯罪之前尚無刑事前案紀錄，素行尚稱良好、其為
    國中畢業之智識程度、從事汽車保養工作、被害財物行動電
    話手機一具業已返還告訴人、犯罪對被害人所生財產損害尚
    輕、犯後業已取得告訴人甲○○之諒解，經告訴人當庭表示
    原諒被告丙○○、不願追究及被告丙○○犯罪後之態度等一
    切情狀，量處如主文所示之刑，並諭知如易科罰金之折算標
    準。
三、公訴意旨另以：被告丙○○與被告乙○○共同基於傷害他人
    身體之犯意，於九十七年一月十七日下午三時五十分許，在
    嘉義市○區○○○路460號前，因催討債務而與告訴人甲○○發生衝突，被告丙○○遂至其車上取得木棍一支交於乙○○，乙○○遂持該木棍毆打甲○○，甲○○受有右頸挫刮傷
    、右肘挫瘀傷3×7平方公分、雙小腿及臀部多處條狀挫瘀傷
    、雙手挫瘀傷之傷害，因認被告丙○○與被告乙○○共同涉
    犯刑法第二百七十七條第一項之傷害罪嫌。按告訴乃論之罪
    ，告訴人於第一審辯論終結前得撤回其告訴，其告訴經撤回
    者，應諭知不受理之判決，刑事訴訟法第二百三十八條第一
    項、第三百零三條第三款分別定有明文。經查，被告丙○○
    涉犯傷害罪嫌部分，業據告訴人甲○○於本院審理時當庭表
    示撤回告訴，有本院審判筆錄在卷可參，揆諸上開條文之規
    定，就被告丙○○涉犯傷害罪嫌部分，原應為被告丙○○不
    受理之判決，但因檢察官係以此部分（傷害部分）若屬成立
    ，係與前述本院論罪科刑之搶奪部分具有想像競合犯之單一
    案件關係，是就被告丙○○涉犯傷害部分，爰不另為不受理
    之諭知。
參、（丙○○）無罪部分
一、公訴意旨另以：被告丙○○與被告乙○○基於意圖為自己不
    法之利益，於九十七年一月十七日下午四時二十分三秒許、
    同日四時二十二分四十秒許，盜撥上揭所搶奪而來之行動電
    話（包含門號）至0000000000號即告訴人甲○○之友李俊明
    之行動電話，以及0000000000號即甲○○之兄朱炯鴻之行動
    電話，要求渠等轉告甲○○處理債務，致使電信業者誤認被
    告乙○○、丙○○兩人係上開行動電話SIM卡之合法使用人
    而提供通訊服務，因此獲得免費使用行動電話通訊之財產上
    不法利益總計約新台幣（下同）17.52元，因認被告二人共
    同違反電信法第五十六條第一項之盜用他人電信設備通信罪
    嫌。
二、按犯罪事實應依證據認定之，無證據不得認定犯罪事實。不
    能證明被告犯罪者，應諭知無罪之判決，刑事訴訟法第一百
    五十四條第二項、第三百零一條第一項前段分別定有明文。
    次按認定不利於被告之事實，須依積極證據，苟積極證據不
    足為不利於被告事實之認定時，即應為有利於被告之認定，
    更不必有何有利之證據；再者，事實之認定，應憑證據，如
    未能發現相當證據，或證據不足以證明，自不能以推測或擬
    制之方法，為裁判基礎；且認定犯罪事實所憑之證據，雖不
    以直接證據為限，間接證據亦包括在內，然而無論直接證據
    或間接證據，其為訴訟上之證明，須於通常一般之人均不致
    有所懷疑，而得確信其為真實之程度者，始得據為有罪之認
    定，倘其證明尚未達到此一程度，而有合理之懷疑存在而無
    從使事實審法院得有罪之確信時，即應由法院為諭知被告無
    罪之判決，最高法院三十年上字第八一六號、四十年臺上字
    第八六號、七十六年臺上字第四九八六號判例意旨足參。
三、訊據被告丙○○堅詞否認上開違反電信法之犯行，辯稱：其
    取得行動電話手機後僅將行動電話手機交予被告乙○○，並
    不知也不曾盜用甲○○之行動電話通信等語。經查，告訴人
    甲○○所有前開行動電話手機係由被告乙○○於案發後前往
    警局製作筆錄時持交警局歸還告訴人之事實，業據證人即共
    同被告乙○○於警詢供陳在卷；而證人朱炯鴻於偵詢時並未
    有任何關於被告丙○○亦有盜用告訴人甲○○行動電話通訊
    之相關證詞，且證人朱炯鴻陳稱，來電之人主要係囑渠轉達
    告訴人儘速清償債務，互核證人即告訴人於本院審理時結證
    稱，本案案發當天，關於催討債務之事，主要均係被告乙○○在處理，「穿黑衣服的人」（即指被告丙○○）並沒有講
    話，足見盜用撥打告訴人甲○○所使用行動電話之人，應係
    被告乙○○而非被告丙○○；此外，本案卷內證據資料，亦
    查無任何被告丙○○亦涉有共同盜用電信設備之具體事證，
    不能證明被告丙○○有此部分之犯罪行為，揆諸上開條文及
    判例意旨，就違反電信法部分，允應為被告丙○○無罪之諭
    知。
肆、（乙○○）公訴不受理部分
一、公訴意旨另以被告乙○○與被告丙○○共同基於傷害他人身
    體及意圖為自己不法之所有之犯意聯絡，於九十七年一月十
    七日下午三時五十分許，在嘉義市○區○○○路460號前，
    共同毆打告訴人甲○○，並搶奪甲○○之行動電話手機；嗣
    意圖為自己不法之利益，盜用甲○○之行動電話通信，因認
    被告乙○○涉犯搶奪、傷害及違反電信法等罪嫌。
二、按案件有被告死亡之情形者，應諭知不受理之判決，並得不
    經言詞辯論為之，刑事訴訟法第三百零三條第五款、第三百
    零七條定有明文。經查，被告乙○○於起訴後，於九十七年
    八月二十三日死亡之情，有戶籍資料查詢結果及查捕逃犯作
    業查詢報表附卷可稽，被告乙○○既已死亡，揆諸前開條文
    意旨，自應為不受理之判決，並不經言詞辯論為之。
據上論斷，應依刑事訴訟法第二百九十九條第一項前段、第三百
零一條第一項前段、第三百零三條第五款、第三百零七條，刑法
第二十八條、第三百二十五條第一項、第四十一條第一項前段，
判決如主文。
本案經檢察官徐鈺婷到庭執行職務
中    華    民    國    97    年    12    月    22    日
                      刑事第四庭
                          審判長法  官   蔡憲德
                                法  官   王慧娟
                                法  官   許兆慶
以上正本證明與原本無異。
如不服本判決應於收受判決後10日內向本院提出上訴書狀，並應
敘述具體理由；其未敘述上訴理由者，應於上訴期間屆滿後20日
內向本院補提理由書（均須按他造當事人之人數附繕本）「切勿
逕送上級法院」。告訴人或被害人如對於本判決不服者，應具備
理由請求檢察官上訴，其上訴期間之計算係以檢察官收受判決正
本之日期為準。
中    華    民    國    97    年    12    月    22    日
                                書記官   林金福
附錄法條
中華民國刑法第325條
（普通搶奪罪）
意圖為自己或第三人不法之所有，而搶奪他人之動產者，處6月
以上5年以下有期徒刑。
因而致人於死者，處無期徒刑或7年以上有期徒刑，致重傷者，
處3年以上10年以下有期徒刑。
第 1 項之未遂犯罰之。


司法院資訊處製作；財團法人民間司法改革基金會備份。
